臺灣新北地方法院刑事判決
111年度審易字第1192號
公  訴  人  臺灣新北地方檢察署檢察官
被      告  李嘉振




上列被告因違反毒品危害防制條例案件，經檢察官提起公訴（11
1年度偵字第15286號），被告於本院準備程序中就被訴事實為有
罪之陳述，經本院裁定進行簡式審判程序，判決如下：
    主  文
李嘉振持有第一級毒品，處拘役貳拾日，如易科罰金，以新臺幣
壹仟元折算壹日；扣案之第一級毒品海洛因壹包（驗餘淨重零點
貳零肆貳公克）、第二級毒品甲基安非他命壹包（驗餘淨重零點
伍玖肆貳公克），均沒收銷燬之。
    事  實
一、李嘉振明知海洛因、甲基安非他命業經毒品危害防制條例列
    為第一、二級毒品，不得持有，竟基於持有第一級毒品海洛
    因及第二級毒品甲基安非他命之犯意，於民國110年11月25
    日19時許，在新北市三重區車路頭街某處，向真實姓名年籍
    不詳、綽號「阿寶」之成年男子，以新臺幣3,500元之代價
    ，同時購入第一級毒品海洛因1包（驗前淨重0.2068公克，
    驗餘淨重0.2042公克）及第二級毒品甲基安非他命1包（驗
    前淨重0.5965公克，驗餘淨重0.5942公克）而非法持有之。
    嗣於同日19時30分許，李嘉振駕駛車牌號碼000-0000號自用
    小客車，行經新北市○○區○路○街000巷00號前時，因形跡可
    疑為警盤查，在有偵查犯罪職權之公務員未發覺前揭犯行前
    ，主動交付前開第一級毒品海洛因1包及第二級毒品甲基安
    非他命1包予警方查扣，坦承其持有第一、二級毒品之犯行
    並接受裁判。
二、案經新北市政府警察局三重分局報告臺灣新北地方檢察署檢
    察官偵查起訴。　　
    理  由
壹、程序方面：
    本件被告李嘉振所犯係死刑、無期徒刑、最輕本刑為3年以
    上有期徒刑以外之罪，其於準備程序中就被訴事實為有罪之
    陳述，經法官告知簡式審判程序之旨，並聽取公訴人及被告
    之意見後，依刑事訴訟法第273條之1第1項規定，裁定本案
    改依簡式審判程序審理，且依刑事訴訟法第273條之2及第15
    9條第2項規定，不適用傳聞法則有關限制證據能力之相關規
    定，合先敘明。
貳、實體方面：
一、上揭犯罪事實，業經被告李嘉振於警詢時、偵查中、本院準
    備程序及審理時均坦承不諱，並有第一級毒品海洛因1包、
    第二級毒品甲基安非他命1包扣案可資佐證及新北市政府警
    察局三重分局扣押筆錄、扣押物品目錄表各1份、查獲現場
    及扣案物品照片3張在卷可稽（見偵查卷第12至14、16至17
    頁）。而扣案之白色粉塊1包經送鑑定結果，驗前淨重0.206
    8公克，驗餘淨重0.2042公克，檢出第一級毒品海洛因成分
    ；扣案之白色或透明晶體1包經送鑑定結果，驗前淨重0.596
    5公克，驗餘淨重0.5942公克，檢出第二級毒品甲基安非他
    命成分，亦有臺北榮民總醫院111年1月10日北榮毒鑑字第C0
    000000號毒品成分鑑定書㈠1份在卷可參（見偵查卷第43頁）
    ，足認被告之自白與事實相符，洵堪採為認定事實之依據。
    本案事證明確，被告犯行堪以認定，應依法論科。
二、論罪科刑：
　㈠核被告所為，係犯毒品危害防制條例第11條第1項之持有第一
    級毒品罪及同條例第11條第2項之持有第二級毒品罪。
  ㈡又被告以一持有行為同時觸犯上開2罪，為想像競合犯，應依
    刑法第55條規定，從一重之持有第一級毒品罪處斷。
  ㈢按刑法第62條所謂發覺，固非以有偵查犯罪權之機關或人員
    確知其人犯罪無誤為必要，而於對其發生嫌疑時，即得謂為
    已發覺；但此項對犯人之嫌疑，仍須有確切之根據得為合理
    之可疑者，始足當之，若單純主觀上之懷疑，要不得謂已發
    生嫌疑；又所謂發覺，係指有偵查犯罪職權之公務員已知悉
    犯罪事實與犯罪之人而言，而所謂知悉，固不以確知其為犯
    罪之人為必要，但必其犯罪事實，確實存在，且為該管公務
    員所確知，始屬相當。如犯罪事實並不存在而懷疑其已發生
    ，或雖已發生，而為該管公務員所不知，僅係推測其已發生
    而與事實巧合，均與已發覺之情形有別（最高法院72年台上
    字第641號、75年台上字第1634號判例意旨參照）。經查，
    本件警方係於110年11月25日19時30分許，在新北市○○區○路
    ○街000巷00號前，見被告邊開車邊抽菸而上前盤查，經警方
    詢問其身上有無攜帶違禁物時，被告即主動交付上開第一、
    二級毒品予警方，此有被告之第1次警詢筆錄可參（見偵查
    卷第7至8頁），足見在被告主動交付上開第一、二級毒品予
    員警前，員警尚不知被告持有毒品，則被告主動交付毒品、
    坦承持有毒品犯行，並接受裁判，應合於自首要件，爰依刑
    法第62條前段規定減輕其刑。
  ㈣爰審酌被告漠視法令禁制而持有第一級毒品海洛因、第二級
    毒品甲基安非他命，其所為應予非難，惟念其持有第一、二
    級毒品之數量非鉅，持有之時間亦短，所生之危害非大，且
    犯罪後始終坦認犯行，並衡酌其於110年間有因槍砲、妨害
    自由等案件經法院論罪科刑及執行完畢紀錄，有臺灣高等法
    院被告前案紀錄表1份在卷可考，及其自陳國中肄業之智識
    程度、目前因車禍待業中、需撫養母親之生活狀況，暨其犯
    罪之動機、目的、手段等一切情狀，量處如主文所示之刑，
    並諭知如易科罰金之折算標準，以資懲儆。
三、沒收：
    扣案之第一級毒品海洛因1包（驗餘淨重0.2042公克）、第
    二級毒品甲基安非他命1包（驗餘淨重0.5942公克），為本
    件查獲之第一、二級毒品，應依毒品危害防制條例第18條第
    1項前段規定沒收銷燬之；而包裝上開第一級毒品海洛因之
    外包裝袋1個、包裝上開第二級毒品甲基安非他命之外包裝
    袋1個，因包覆毒品，其上顯留有該毒品之殘渣，無論依何
    種方式均難與之完全析離，當應整體視之為毒品，與上開第
    一級毒品海洛因、第二級毒品甲基安非他命併同沒收銷燬；
    至於鑑驗用罄之部分，因已滅失，爰不再為沒收銷燬之諭知
    。
據上論斷，應依刑事訴訟法第273條之1第1項、第299條第1項前
段，毒品危害防制條例第11條第1項、第2項、第18條第1項前段
，刑法第11條、第55條、第62條前段、第41條第1項前段，判決
如主文。
本案經檢察官蕭擁溱提起公訴，經檢察官張啓聰到庭執行職務。
中　　華　　民　　國　　111 　年　　7 　　月　　27　　日
                  刑事第二十五庭  法  官      曾淑娟
如不服本判決，應於判決送達後20日內敘明上訴理由，向本院提
出上訴狀（應附繕本），上訴於臺灣高等法院。其未敘述上訴理
由者，應於上訴期間屆滿後20日內向本院補提理由書「切勿逕送
上級法院」。
                                  書記官      王若安  
中　　華　　民　　國　　111 　年　　7 　　月　　29　　日
附錄本案論罪科刑法條全文： 　　
毒品危害防制條例第11條
持有第一級毒品者，處3年以下有期徒刑、拘役或新臺幣30萬元
以下罰金。
持有第二級毒品者，處2年以下有期徒刑、拘役或新臺幣20萬元
以下罰金。
持有第一級毒品純質淨重10公克以上者，處1年以上7年以下有期
徒刑，得併科新臺幣1百萬元以下罰金。
持有第二級毒品純質淨重20公克以上者，處6月以上5年以下有期
徒刑，得併科新臺幣70萬元以下罰金。
持有第三級毒品純質淨重5公克以上者，處2年以下有期徒刑，得
併科新臺幣20萬元以下罰金。
持有第四級毒品純質淨重5公克以上者，處1年以下有期徒刑，得
併科新臺幣10萬元以下罰金。
持有專供製造或施用第一級、第二級毒品之器具者，處1年以下
有期徒刑、拘役或新臺幣10萬元以下罰金。